---
title: "Análise - Lígia Garcia"
author: Rafael N. Magalhães
date: "`r format(Sys.time(), '%d de %B, %Y')`"
output:
  html_document:
    code_folding: hide
    collapsed: no
    theme: spacelab
    toc: yes
    toc_float: yes
---

```{r setup, include=FALSE}
library(readxl)
library(dplyr)
library(ggplot2)
library(forcats)
library(Cairo)
library(janitor)
library(here)
library(blandr) # Gráficos Bland-Altman
library(ggcorrplot)


here() # dir de trabalho

# Leitura e limpeza do banco
bd <- read_excel("TABELA IAPSI.xlsx") %>% 
  clean_names()

# tema dos gráficos
theme_set(theme_classic())
```

## Consistência 

### Intraobservador {.tabset .tabset-fade .tabset-pills}

#### Bland-Altman
```{r echo=FALSE, message=FALSE, warning=FALSE, dev='CairoPNG'}
blandr.draw(bd$iapsi_a1_total, bd$iapsi_a2_total,
            ciDisplay = FALSE, 
            ciShading = FALSE,
            plotProportionalBias = TRUE) +
  labs(
    title = "Gráfico Bland-Altman - Intraobservador",
    caption = "Fonte: elaboração própria. \nNúmero de observações: 56.",
    fill = "",
    x = "Média intraobservador",
    y = "Diferença intraobservador"
  ) +
  theme(plot.subtitle = element_text(face = "italic"),
        plot.title = element_text(hjust = 0))
  
```

#### Correlação
```{r echo=FALSE, message=FALSE, warning=FALSE, dev='CairoPNG'}
ggplot(bd, aes(x = iapsi_a1_total, y = iapsi_a2_total)) +
  geom_point() +
  geom_smooth(method = lm) +
  labs(
    title = "Correlação Intraobservador",
    subtitle = "Comparação entre as pontuações obtidas - intraobservador",
    caption = "Fonte: elaboração própria. \nNúmero de observações: 56.",
    fill = "",
    x = "IAPSI A1",
    y = "IAPSI A2"
  ) +
  theme(plot.subtitle = element_text(face = "italic"))

```

#### Estatísticas
```{r echo=FALSE, message=FALSE, warning=FALSE, dev='CairoPNG'}
blandr.output.text(bd$iapsi_a1_total, bd$iapsi_a2_total)
```


### Interobservador {.tabset .tabset-fade .tabset-pills}

#### Bland-Altman
```{r echo=FALSE, message=FALSE, warning=FALSE, dev='CairoPNG'}
blandr.draw(bd$iapsi_a1_total, bd$iapsi_b_total,
            ciDisplay = FALSE, 
            ciShading = FALSE,
            plotProportionalBias = TRUE) +
  labs(
    title = "Gráfico Bland-Altman - Interobservador",
    caption = "Fonte: elaboração própria. \nNúmero de observações: 56.",
    fill = "",
    x = "Média interobservador",
    y = "Diferença interobservador"
  ) +
  theme(plot.subtitle = element_text(face = "italic"),
        plot.title = element_text(hjust = 0))
  
```

#### Correlação
```{r echo=FALSE, message=FALSE, warning=FALSE, dev='CairoPNG'}
ggplot(bd, aes(x = iapsi_a1_total, y = iapsi_b_total)) +
  geom_point() +
  geom_smooth(method = lm) +
  labs(
    title = "Correlação Interobservador",
    subtitle = "Comparação entre as pontuações obtidas - interobservador",
    caption = "Fonte: elaboração própria. \nNúmero de observações: 56.",
    fill = "",
    x = "IAPSI A1",
    y = "IAPSI B"
  ) +
  theme(plot.subtitle = element_text(face = "italic"))

```

#### Estatísticas
```{r echo=FALSE, message=FALSE, warning=FALSE, dev='CairoPNG'}
blandr.output.text(bd$iapsi_a1_total, bd$iapsi_b_total)
```

## Correlogramas {.tabset .tabset-fade .tabset-pills}

### IAPSI/GPM/Saúde
```{r echo=FALSE, message=FALSE, warning=FALSE, dev='CairoPNG'}
m1 <- bd %>%
  mutate(auto_percepcao_de_saude = case_when(auto_percepcao_de_saude == "Ruim" ~ 1,
                                             auto_percepcao_de_saude == "Regular" ~ 2,
                                             auto_percepcao_de_saude == "Boa" ~ 3)) %>% 
  select(auto_percepcao_de_saude, 
         gpm_corrigido, 
         iapsi_b_total,
         iapsi_a2_total,
         iapsi_a1_total)

cor <- round(cor(m1), 2)

colnames(cor) <- rownames(cor) <- c("Percepção Saúde",
                                    "GPM Corrigido",
                                    "IAPSI B",
                                    "IAPSI A2",
                                    "IAPSI A1")

ggcorrplot(cor, 
           hc.order = FALSE,
           type = "upper", 
           method = "square", 
           colors = c("red4", "white", "cadetblue4"), 
           legend.title = "Correlação",
           lab = FALSE,
           lab_col = "black", 
           lab_size = 3,
           tl.cex = 10,
           outline.color = "gray60",
           ggtheme = theme_classic) +
  labs(title = "Correlograma",
       subtitle = "Asociação entre as medidas utilizadas no estudo") +
  theme(plot.subtitle = element_text(face = "italic"))

```

### Componentes do IAPSI
```{r echo=FALSE, message=FALSE, warning=FALSE, dev='CairoPNG'}
m2 <- bd %>%
  select(iapsi_a1_o_quanto_voce_esta_satisfeito_com_o_uso_do_seu_tempo_livre,
         iapsi_a1_o_quanto_voce_esta_satisfeito_com_os_seus_relacionamentos_pessoais,
         iapsi_a1_o_quanto_voce_esta_satisfeito_com_o_seu_meio_de_transporte,
         iapsi_a1_o_quanto_voce_esta_satisfeito_com_a_sua_participacao_em_eventos_comunitarios,
         iapsi_a1_o_quanto_voce_esta_satisfeito_com_as_suas_atividades_domesticas,
         iapsi_a1_total)

cor <- round(cor(m2), 2)

colnames(cor) <- rownames(cor) <- c("Tempo livre",
                                    "Relacionamentos pessoais",
                                    "Meio de transporte",
                                    "Eventos comunitários",
                                    "Atividades domésticas",
                                    "IAPSI Total")

ggcorrplot(cor, 
           hc.order = FALSE,
           type = "upper", 
           method = "square", 
           colors = c("red4", "white", "cadetblue4"), 
           legend.title = "Correlação",
           lab = FALSE,
           lab_col = "black", 
           lab_size = 3,
           tl.cex = 10,
           outline.color = "gray60",
           ggtheme = theme_classic) +
  labs(title = "Correlograma",
       subtitle = "Asociação entre as medidas utilizadas no estudo") +
  theme(plot.subtitle = element_text(face = "italic"))

```

## Distribuições IAPSI {.tabset .tabset-fade .tabset-pills}

### Total
```{r echo=FALSE, message=FALSE, warning=FALSE, dev='CairoPNG'}
ggplot(subset(bd, !is.na(iapsi_a1_total))) +
  geom_density(aes(x = iapsi_a1_total), fill = "black", alpha = .1, size = 1) +
  geom_rug(aes(x = iapsi_a1_total, y = 0), position = position_jitter(height = 0, width = .2), sides = "b") +
  labs(title = "IAPSI Total",
       subtitle = "Distribuição do IAPSI total dos respondentes",
       caption = "Fonte: elaboração própria. \nNúmero de observações: 56.",
       fill = "IAPSI Total",
       x = NULL,
       y = NULL) +
  scale_x_continuous(breaks = seq(10, 24, 1)) +
  theme(plot.subtitle = element_text(face = "italic"),
        axis.text.y = element_blank(),
        axis.ticks.y = element_blank(),
        axis.ticks.x = element_blank())

```

### Por idade
```{r echo=FALSE, message=FALSE, warning=FALSE, dev='CairoPNG'}
ggplot(subset(bd, !is.na(iapsi_a1_total))) +
  geom_density(aes(x = iapsi_a1_total, 
                   fill = factor(idade, 
                          levels = c("60-80",
                                     "81-90",
                                     "91-100",
                                     ">100"))), 
               alpha = .4, size = 1) +
  geom_rug(aes(x = iapsi_a1_total, y = 0), position = position_jitter(height = 0, width = .2), sides = "b") +
  labs(title = "IAPSI Total por idade",
       subtitle = "Distribuição do IAPSI total dos respondentes, de acordo com cada faixa etária",
       caption = "Fonte: elaboração própria. \nNúmero de observações: 56.",
       fill = "",
       x = NULL,
       y = NULL) +
  scale_x_continuous(breaks = seq(10, 24, 1)) +
  theme(plot.subtitle = element_text(face = "italic"),
        axis.text.y = element_blank(),
        axis.ticks.y = element_blank(),
        axis.ticks.x = element_blank(),
        legend.position = "top")

```

### Por gênero
```{r echo=FALSE, message=FALSE, warning=FALSE, dev='CairoPNG'}
ggplot(subset(bd, !is.na(iapsi_a1_total))) +
  geom_density(aes(x = iapsi_a1_total, 
                   fill = factor(genero, 
                          levels = c("Feminino",
                                     "Masculino"))), 
               alpha = .4, size = 1) +
  geom_rug(aes(x = iapsi_a1_total, y = 0), position = position_jitter(height = 0, width = .2), sides = "b") +
  labs(title = "IAPSI Total por gênero",
       subtitle = "Distribuição do IAPSI total dos respondentes, de acordo com o gênero",
       caption = "Fonte: elaboração própria. \nNúmero de observações: 56.",
       fill = "",
       x = NULL,
       y = NULL) +
  scale_x_continuous(breaks = seq(10, 24, 1)) +
  theme(plot.subtitle = element_text(face = "italic"),
        axis.text.y = element_blank(),
        axis.ticks.y = element_blank(),
        axis.ticks.x = element_blank(),
        legend.position = "top")

```

### Por raça
```{r echo=FALSE, message=FALSE, warning=FALSE, dev='CairoPNG'}
ggplot(subset(bd, !is.na(iapsi_a1_total))) +
  geom_density(aes(x = iapsi_a1_total, 
                   fill = fct_infreq(raca)), 
               alpha = .4, size = 1) +
  geom_rug(aes(x = iapsi_a1_total, y = 0), position = position_jitter(height = 0, width = .2), sides = "b") +
  labs(title = "IAPSI Total por raça",
       subtitle = "Distribuição do IAPSI total dos respondentes, de acordo com a raça",
       caption = "Fonte: elaboração própria. \nNúmero de observações: 56.",
       fill = "",
       x = NULL,
       y = NULL) +
  scale_x_continuous(breaks = seq(10, 24, 1)) +
  theme(plot.subtitle = element_text(face = "italic"),
        axis.text.y = element_blank(),
        axis.ticks.y = element_blank(),
        axis.ticks.x = element_blank(),
        legend.position = "top")

```

### Por escolaridade
```{r echo=FALSE, message=FALSE, warning=FALSE, dev='CairoPNG'}
ggplot(subset(bd, !is.na(iapsi_a1_total))) +
  geom_density(aes(x = iapsi_a1_total, 
                   fill = factor(escolaridade, 
                          levels = c("Analfabeto",
                                     "1-4 Anos",
                                     "5-8 Anos",
                                     "9-11 Anos",
                                     "> 11 Anos"))), 
               alpha = .4, size = 1) +
  geom_rug(aes(x = iapsi_a1_total, y = 0), position = position_jitter(height = 0, width = .2), sides = "b") +
  labs(title = "IAPSI Total por escolaridade",
       subtitle = "Distribuição do IAPSI total dos respondentes, de acordo com o nível de escolaridade",
       caption = "Fonte: elaboração própria. \nNúmero de observações: 56.",
       fill = "",
       x = NULL,
       y = NULL) +
  scale_x_continuous(breaks = seq(10, 24, 1)) +
  theme(plot.subtitle = element_text(face = "italic"),
        axis.text.y = element_blank(),
        axis.ticks.y = element_blank(),
        axis.ticks.x = element_blank(),
        legend.position = "top")

```


## Características sociodemográficas

### Idade
```{r echo=FALSE, message=FALSE, warning=FALSE, dev='CairoPNG'}
ggplot(subset(bd, !is.na(idade)),
       aes(x = factor(idade,
                      levels = c(">100",
                                 "91-100",
                                 "81-90",
                                 "60-80")))) +
    geom_bar(aes(y = prop.table(..count..) * 100 + 3)) +
    labs(title = "Idade",
         subtitle = "Distribuição dos respondentes por faixa etária",
         caption = "Fonte: elaboração própria. \nNúmero de observações: 56.",
         x = NULL,
         y = NULL) +
    geom_text(stat = "count", 
              aes(y = prop.table(..count..) * 100, 
                  label = paste0(round(prop.table(..count..) * 100, 1), '%')), 
              hjust = 0, 
              color = "white",
              size = 3) +
    coord_flip() +
    theme(plot.subtitle = element_text(face = "italic"),
          axis.text.x = element_blank(),
          axis.ticks.x = element_blank())

```

### Gênero
```{r echo=FALSE, message=FALSE, warning=FALSE, dev='CairoPNG'}
ggplot(subset(bd, !is.na(genero)),
       aes(x = factor(genero,
                      levels = c("Masculino",
                                 "Feminino")))) +
    geom_bar(aes(y = prop.table(..count..) * 100)) +
    labs(title = "Gênero",
         subtitle = "Distribuição dos respondentes por gênero",
         caption = "Fonte: elaboração própria. \nNúmero de observações: 56.",
         x = NULL,
         y = NULL) +
    geom_text(stat = "count", 
              aes(y = prop.table(..count..) * 100, 
                  label = paste0(round(prop.table(..count..) * 100, 1), '%')), 
              hjust = 1.2, 
              color = "white",
              size = 4) +
    coord_flip() +
    theme(plot.subtitle = element_text(face = "italic"),
          axis.text.x = element_blank(),
          axis.ticks.x = element_blank())

```

### Raça
```{r echo=FALSE, message=FALSE, warning=FALSE, dev='CairoPNG'}
ggplot(subset(bd, !is.na(raca)),
       aes(x = fct_rev(fct_infreq(raca)))) +
    geom_bar(aes(y = prop.table(..count..) * 100 + 5)) +
    labs(title = "Raça",
         subtitle = "Distribuição dos respondentes por raça",
         caption = "Fonte: elaboração própria. \nNúmero de observações: 56.",
         x = NULL,
         y = NULL) +
    geom_text(stat = "count", 
              aes(y = prop.table(..count..) * 100, 
                  label = paste0(round(prop.table(..count..) * 100, 1), '%')), 
              hjust = -.1, 
              color = "white",
              size = 3) +
    coord_flip() +
    theme(plot.subtitle = element_text(face = "italic"),
          axis.text.x = element_blank(),
          axis.ticks.x = element_blank())

```

### Escolaridade
```{r echo=FALSE, message=FALSE, warning=FALSE, dev='CairoPNG'}
ggplot(subset(bd, !is.na(escolaridade)),
       aes(x = factor(escolaridade,
                      levels = c("> 11 Anos",
                                 "9-11 Anos",
                                 "5-8 Anos",
                                 "1-4 Anos",
                                 "Analfabeto")))) +
    geom_bar(aes(y = prop.table(..count..) * 100 + 3)) +
    labs(title = "Escolaridade",
         subtitle = "Distribuição dos respondentes por escolaridade",
         caption = "Fonte: elaboração própria. \nNúmero de observações: 56.",
         x = NULL,
         y = NULL) +
    geom_text(stat = "count", 
              aes(y = prop.table(..count..) * 100, 
                  label = paste0(round(prop.table(..count..) * 100, 1), '%')), 
              hjust = 0, 
              color = "white",
              size = 3) +
    coord_flip() +
    theme(plot.subtitle = element_text(face = "italic"),
          axis.text.x = element_blank(),
          axis.ticks.x = element_blank())

```

## Características clínicas

### Comorbidades
```{r echo=FALSE, message=FALSE, warning=FALSE, dev='CairoPNG'}
ggplot(subset(bd, !is.na(comorbidades)),
       aes(x = factor(comorbidades,
                      levels = c(">10",
                                 "6-10",
                                 "0-5")))) +
    geom_bar(aes(y = prop.table(..count..) * 100)) +
    labs(title = "Comorbidades",
         subtitle = "Distribuição dos respondentes por número de comorbidades",
         caption = "Fonte: elaboração própria. \nNúmero de observações: 56.",
         x = NULL,
         y = NULL) +
    geom_text(stat = "count", 
              aes(y = prop.table(..count..) * 100, 
                  label = paste0(round(prop.table(..count..) * 100, 1), '%')), 
              hjust = 1.2, 
              color = "white",
              size = 3.5) +
    coord_flip() +
    theme(plot.subtitle = element_text(face = "italic"),
          axis.text.x = element_blank(),
          axis.ticks.x = element_blank())

```

### Medicações
```{r echo=FALSE, message=FALSE, warning=FALSE, dev='CairoPNG'}
ggplot(subset(bd, !is.na(medicacoes)),
       aes(x = factor(medicacoes,
                      levels = c(">10",
                                 "6-10",
                                 "0-5")))) +
    geom_bar(aes(y = prop.table(..count..) * 100)) +
    labs(title = "Medicações",
         subtitle = "Distribuição dos respondentes por número de medicações",
         caption = "Fonte: elaboração própria. \nNúmero de observações: 56.",
         x = NULL,
         y = NULL) +
    geom_text(stat = "count", 
              aes(y = prop.table(..count..) * 100, 
                  label = paste0(round(prop.table(..count..) * 100, 1), '%')), 
              hjust = 1.2, 
              color = "white",
              size = 3.5) +
    coord_flip() +
    theme(plot.subtitle = element_text(face = "italic"),
          axis.text.x = element_blank(),
          axis.ticks.x = element_blank())

```

### Auto-percepção de saúde
```{r echo=FALSE, message=FALSE, warning=FALSE, dev='CairoPNG'}
ggplot(subset(bd, !is.na(auto_percepcao_de_saude)),
       aes(x = factor(auto_percepcao_de_saude,
                      levels = c("Ruim",
                                 "Regular",
                                 "Boa")))) +
    geom_bar(aes(y = prop.table(..count..) * 100)) +
    labs(title = "Medicações",
         subtitle = "Distribuição dos respondentes por número de medicações",
         caption = "Fonte: elaboração própria. \nNúmero de observações: 56.",
         x = NULL,
         y = NULL) +
    geom_text(stat = "count", 
              aes(y = prop.table(..count..) * 100, 
                  label = paste0(round(prop.table(..count..) * 100, 1), '%')), 
              hjust = 1.2, 
              color = "white",
              size = 3.5) +
    coord_flip() +
    theme(plot.subtitle = element_text(face = "italic"),
          axis.text.x = element_blank(),
          axis.ticks.x = element_blank())

```


### GPM Corrigido {.tabset .tabset-fade .tabset-pills}

#### Total
```{r echo=FALSE, message=FALSE, warning=FALSE, dev='CairoPNG'}
ggplot(subset(bd, !is.na(gpm_corrigido))) +
  geom_density(aes(x = gpm_corrigido), fill = "black", alpha = .1, size = 1) +
  geom_rug(aes(x = gpm_corrigido, y = 0), position = position_jitter(height = 0, width = .2), sides = "b") +
  labs(title = "GPM Corrigido",
       subtitle = "Distribuição do GPM corrigido dos respondentes",
       caption = "Fonte: elaboração própria. \nNúmero de observações: 56.",
       fill = "GPM Corrigido",
       x = NULL,
       y = NULL) +
  scale_x_continuous(breaks = seq(0, 100, 10)) +
  theme(plot.subtitle = element_text(face = "italic"),
        axis.text.y = element_blank(),
        axis.ticks.y = element_blank(),
        axis.ticks.x = element_blank())

```

#### Por idade
```{r echo=FALSE, message=FALSE, warning=FALSE, dev='CairoPNG'}
ggplot(subset(bd, !is.na(gpm_corrigido))) +
  geom_density(aes(x = gpm_corrigido, 
                   fill = factor(idade, 
                          levels = c("60-80",
                                     "81-90",
                                     "91-100",
                                     ">100"))), 
               alpha = .4, size = 1) +
  geom_rug(aes(x = gpm_corrigido, y = 0), position = position_jitter(height = 0, width = .2), sides = "b") +
  labs(title = "GPM (corrigido) por idade",
       subtitle = "Distribuição do GPM corrigido dos respondentes, de acordo com cada faixa etária",
       caption = "Fonte: elaboração própria. \nNúmero de observações: 56.",
       fill = "",
       x = NULL,
       y = NULL) +
  scale_x_continuous(breaks = seq(0, 100, 10)) +
  theme(plot.subtitle = element_text(face = "italic"),
        axis.text.y = element_blank(),
        axis.ticks.y = element_blank(),
        axis.ticks.x = element_blank(),
        legend.position = "top")

```

#### Por gênero
```{r echo=FALSE, message=FALSE, warning=FALSE, dev='CairoPNG'}
ggplot(subset(bd, !is.na(gpm_corrigido))) +
  geom_density(aes(x = gpm_corrigido, 
                   fill = factor(genero, 
                          levels = c("Feminino",
                                     "Masculino"))), 
               alpha = .4, size = 1) +
  geom_rug(aes(x = gpm_corrigido, y = 0), position = position_jitter(height = 0, width = .2), sides = "b") +
  labs(title = "GPM (corrigido) por gênero",
       subtitle = "Distribuição do GPM corrigido dos respondentes, de acordo com o gênero",
       caption = "Fonte: elaboração própria. \nNúmero de observações: 56.",
       fill = "",
       x = NULL,
       y = NULL) +
  scale_x_continuous(breaks = seq(0, 100, 10)) +
  theme(plot.subtitle = element_text(face = "italic"),
        axis.text.y = element_blank(),
        axis.ticks.y = element_blank(),
        axis.ticks.x = element_blank(),
        legend.position = "top")

```

#### Por raça
```{r echo=FALSE, message=FALSE, warning=FALSE, dev='CairoPNG'}
ggplot(subset(bd, !is.na(gpm_corrigido))) +
  geom_density(aes(x = gpm_corrigido, 
                   fill = fct_infreq(raca)), 
               alpha = .4, size = 1) +
  geom_rug(aes(x = gpm_corrigido, y = 0), position = position_jitter(height = 0, width = .2), sides = "b") +
  labs(title = "GPM (corrigido) por raça",
       subtitle = "Distribuição do GPM corrigido dos respondentes, de acordo com a raça",
       caption = "Fonte: elaboração própria. \nNúmero de observações: 56.",
       fill = "",
       x = NULL,
       y = NULL) +
  scale_x_continuous(breaks = seq(0, 100, 10)) +
  theme(plot.subtitle = element_text(face = "italic"),
        axis.text.y = element_blank(),
        axis.ticks.y = element_blank(),
        axis.ticks.x = element_blank(),
        legend.position = "top")

```

#### Por escolaridade
```{r echo=FALSE, message=FALSE, warning=FALSE, dev='CairoPNG'}
ggplot(subset(bd, !is.na(gpm_corrigido))) +
  geom_density(aes(x = gpm_corrigido, 
                   fill = factor(escolaridade, 
                          levels = c("Analfabeto",
                                     "1-4 Anos",
                                     "5-8 Anos",
                                     "9-11 Anos",
                                     "> 11 Anos"))), 
               alpha = .4, size = 1) +
  geom_rug(aes(x = gpm_corrigido, y = 0), position = position_jitter(height = 0, width = .2), sides = "b") +
  labs(title = "GPM (corrigido) por escolaridade",
       subtitle = "Distribuição do GPM corrigido dos respondentes, de acordo com o nível de escolaridade",
       caption = "Fonte: elaboração própria. \nNúmero de observações: 56.",
       fill = "",
       x = NULL,
       y = NULL) +
  scale_x_continuous(breaks = seq(0, 100, 10)) +
  theme(plot.subtitle = element_text(face = "italic"),
        axis.text.y = element_blank(),
        axis.ticks.y = element_blank(),
        axis.ticks.x = element_blank(),
        legend.position = "top")

```

